臺灣板橋地方法院民事判決　九十三年度小上字第七號
　　上　訴　人　乙○○
　　　　　　　　　　　　　　　.
　　被上訴人　　合作金庫銀行股份有限公司
　　法定代理人　甲○○
　　訴訟代理人　丙○○
右當事人間請求給付信用卡帳款事件，上訴人對於中華民國九十二年十一月十三日本
院板橋簡易庭九十二年度板小字第二五九六號第一審小額民事判決提起上訴，本院判
決如左：
  　主　　文
上訴駁回。
第二審訴訟費用新台幣壹仟伍佰元由上訴人負擔。
    事    實
甲、上訴人方面：
一、聲明：
  １原判決廢棄。
　２右廢棄部分，被上訴人在第一審之訴駁回。
二、陳述：
  　原審判決有判決違背法令之事由，茲一一臚陳如后：
　１上訴人曾於原審辯稱：未於簽帳單上簽名，請求鑑定筆跡（筆錄未記載，請求調
  　取錄音帶證之）等語，此等主張關係上訴人是否須負給付責任，顯為本件判決之
　　重要依據，原審就何以拒絕上訴人之請求將上訴人筆跡送鑑定，並未說明理由，
  　即有判決不備理由之違誤。法務部調查局鑑定結果不利於上訴人，原審法院應公
    開心證，行使闡明權，注意令上訴人就訴訟關係之事實及法律，為適當完全之辯
    論，並應向上訴人發問或曉諭，令其陳述事實、聲明是否再送筆跡鑑定、或為其
    他必要之聲明及陳述，以免造成突襲性裁判，原審法院未盡此項必要之處置，違
    背闡明義務，揆諸最高法院九十二年台上字第二二○號判決及最高法院九十一年
    台上字第一八二八號判決意旨，原審訴訟程序即有重大瑕疵，而基此所為之原判
    決，亦屬違背法令。
　２被上訴人雖有提出錄音帶及錄音帶譯文證明上訴人消費當時，都有透過人工授權
    ，也有確認個人之資料及電話無誤後刷卡，然上訴人信用卡係連所攜皮包一併遺
    失，衡諸常情，信用卡相關資料即有被知悉可能，原判決據以認上訴人有刷卡消
    費，與經驗法則尚有未合。且被上訴人所提出之錄音帶譯文，其中九十年十二月
    九日第一筆消費部分，信用卡中心人員問：「卡片有沒辦附卡給家人使用？」，
    疑似上訴人之人根本無法回答；九十年十二月九日第二筆帳款部分，信用卡中心
    人員問：「卡片有沒辦附卡給家人使用？」、疑似上訴人之人答：「沒有」，信
    用卡中心人員問：「那有一位楊小姐是您的．．．？」、疑似上訴人之人答：「
    她．．．不過是她．．．其實好像是把卡片退掉了吧」，信用卡中心人員問：「
    把卡片退掉了．．．但請問您在合作金庫辦了幾張信用卡」、疑似上訴人之人答
    ：「我．．．」，由於是否有辦理附卡，是不可能為外人所知，不若
    、電話號碼、出生日期、信用卡卡號等皆會因皮包遺失遭他人知悉，被上訴人連
    續二次詢問疑似上訴人之人是否有辦理附卡之相關問題，疑似上訴人之人皆無法
    正確回答，被上訴人自應有所警覺，被上訴人仍准予刷卡，顯見未盡查證責任，
    原判決引用此錄音帶譯文為判決基礎，亦有違證據法則。
　３原判決所據最重要證物，乃法務部調查局九十二年九月三十日調科參字第○九二
　  ○○三四四九五號函所附之鑑定通知書，鑑定通知書內容僅粗略記載鑑定結果「
    錄音帶內疑似乙○○聲音與乙○○本人聲音音質相同」，並未將鑑定經過及所為
    判斷之理由一併載明，亦未說明是聲音中的哪一部分相同，如高音段、中音段、
    低音段（蓋因任何人皆有與其他人相同之音質），且鑑定報告中更未表示出其相
    同之程度，如３０％、５０％、７０％等。依最高法院八十五年台上字第三○七
    二號判決及最高法院九十二年台上字第三八二二號判決之見解，該鑑定難謂無重
    大瑕疵，該鑑定報告欠缺法定要件不具備證據資格，自無證據能力可言，原審據
    此所為之判決，當屬違背法令。
乙、被上訴人方面：
一、聲明：上訴駁回。
二、陳述：
　１原審調閱信用卡消費簽帳單上簽名與信用卡申請書上之簽名相同，且將上訴人消
  　費當時透過人工授權確認個人資料及電話無誤後刷卡之錄音帶，送請法務部調查
    局鑑定，依鑑定結果，原審詳查上訴人確有刷卡行為，認定被上訴人主張之事實
    為真正。況且並非空言主張有遺失信用卡，有向派出所報案，未於信用卡消費簽
    帳單上簽名，即得免責，依信用卡約定條款第十六條及社會一般習慣均知遺失信
    用卡應立即向銀行掛失，然上訴人竟從未通知被上訴人，顯係混淆視聽企圖自圓
    其說。
　２上訴人稱「上訴人信用卡係連所攜皮包一併遺失，信用卡相關資料即有被知悉可
　  能」，衡諸常情，信用卡連所攜皮包一併遺失，遺失者至遲當日即會知曉，並急
    於向有關單位報案、掛失，反觀本件係於九十年十二月九日、十日刷卡消費，九
    十一年一月初被上訴人通知上訴人消費明細帳單，九十一年一月十六日扣款，九
    十一年二月四日上訴人報案，由上訴人填寫之報案單更顯見遺失時間為九十年十
    二月九日，報案日期竟為二個月後（被上訴人已為通知、扣款等行為），實有違
    常情。
    理　　由
一、對於小額程序之第一審裁判之上訴，非以其違背法令為理由，不得為之，民事訴
    訟法第四百三十六條之二十四第二項定有明文。何謂違背法令，依民事訴訟法第
    四百三十六條之三十二第二項準用第四百六十八條及第四百六十九條第一款至第
    五款之規定，判決不適用法規或適用不當，為違背法令，判決有同法第四百六十
    九條第一款至第五款情形之一者，為當然違背法令。至於同條第六款「判決不備
    理由或理由矛盾者」，不在準用之列。又小額程序之第二審判決，依上訴意旨足
    認上訴為無理由者，得不經言詞辯論為之，同法第四百三十六條之二十九第二款
    亦有規定。
二、本件被上訴人在原審起訴主張：上訴人向其請領信用卡使用，惟積欠信用卡費及
    利息違約金共新台幣（下同）四萬四千三百三十七元迄未給付，迭經催繳，上訴
    人均置之不理，爰訴請上訴人給付四萬四千三百三十七元，及其中四萬一千零五
    十一元部分，自九十一年一月三日起至清償日止，按日息萬分之五計算之利息等
    語。上訴人則以：伊申請之信用卡遺失，而且有報案，伊未持卡消費等語置辯。
三、茲就上訴人指摘原審判決違背法令之情形，一一審酌：
　１上訴人指摘：伊曾於原審請求鑑定筆跡，原審就何以拒絕上訴人之請求將上訴人
　  筆跡送鑑定，並未說明理由，即有判決不備理由之違誤云云。按小額訴訟程序並
    未準用民事訴訟法第四百六十九條第六款判決不備理由，此觀諸民事訴訟法第四
    百三十六條之三十二第二項規定自明，是上訴人以小額程序第一審判決不備理由
    提起上訴，於法不合，先予說明。
  ２上訴人復以：法務部調查局鑑定結果不利於上訴人，原審法院應公開心證，行使
    闡明權，注意令上訴人就訴訟關係之事實及法律，為適當完全之辯論，並應向上
    訴人發問或曉諭，令其陳述事實、聲明是否再送筆跡鑑定、或為其他必要之聲明
    及陳述，以免造成突襲性裁判，原審法院未盡此項必要之處置，違背闡明義務，
    原審訴訟程序即有重大瑕疵，而基此所為之原判決，亦屬違背法令云云。查上訴
    人既稱其於原審主張：伊申請之信用卡遺失，而且有報案，伊未持卡消費，未於
    簽帳單上簽名，請求鑑定筆跡等語，則其所為陳述並無不明瞭或不完足之情形，
    上訴人就主張有利於己之事實，亦已聲明證據，何須法院行使闡明權命其提出，
    是上訴人以原審未行使闡明權，指摘原審訴訟程序有重大瑕疵，恐有誤會。
　３上訴人又以：法務部調查局鑑定通知書內容僅粗略記載鑑定結果「錄音帶內疑似
    乙○○聲音與乙○○本人聲音音質相同」，並未將鑑定經過及所為判斷之理由一
    併載明，亦未說明是聲音中的哪一部分相同，如高音段、中音段、低音段（蓋因
    任何人皆有與其他人相同之音質），且鑑定報告中更未表示出其相同之程度，如
    ３０％、５０％、７０％等，依最高法院八十五年台上字第三○七二號判決及最
    高法院九十二年台上字第三八二二號判決之見解，該鑑定難謂無重大瑕疵，該鑑
    定報告欠缺法定要件不具備證據資格，自無證據能力可言，原審據此所為之判決
    ，當屬違背法令云云。按所謂證據能力者，係指對於待證事實可為證據方法之資
    格而言，此與法院調查證據方法之結果，是否足生認定待證事實真偽效果之證據
    證明力，並不相同，最高法院八十四年度台上字第一一五三號判決意旨參照。次
    按民事訴訟法並未設有關證據能力之規定，是上訴人所指「鑑定通知書內容僅粗
    略記載鑑定結果，並未將鑑定經過及所為判斷之理由一併載明，該鑑定報告欠缺
    法定要件不具備證據資格，自無證據能力可言」，在民事訴訟法領域內恐無依據
    。至於鑑定報告之證據力如何，則屬法院自由心證之範疇，原審認為法務部之鑑
    定報告可信度高，而採用鑑定報告之判斷，認定被上訴人所提出之錄音帶疑似上
    訴人之聲音，與上訴人之聲音音質相同，再依錄音帶之內容錄下被上訴人人員向
    上訴人確認個人資料之事實，進而認定上訴人有刷卡消費之行為，於法並無違誤
    ，上訴人指原審判決違反證據法則，自屬無據。
四、綜上，上訴意旨指摘原判決違背法令，求予廢棄改判，顯無理由，爰不經言詞辯
    論，逕以判決駁回其上訴。
五、據上論結，本件上訴為無理由，依民事訴訟法第四百三十六條之三十二第二項、
    第一項、第四百四十九條第一項、第七十八條，判決如主文。
中　　　華　　　民　　　國　　九十三　　年　　　五　　　月　　二十八　　日
                                臺灣板橋地方法院民事第三庭
                                    審判長法  官  黃麟倫
                                          法　官　劉以全
                                          法　官　陳映如
右正本證明與原本無異。
本件不得上訴。
中　　　華　　　民　　　國　　九十三　　年　　　五　　　月　　二十八　　日
                                          書記官  高玉彬
